臺灣高等法院刑事裁定
110年度毒抗字第1017號
抗  告  人
即  被  告   黃仁傑  民國00年0月00日生


上列抗告人即被告因違反毒品危害防制條例案件，不服臺灣桃園
地方法院110年度毒聲字第967號，中華民國110年5月10日裁定（
聲請案號：臺灣桃園地方檢察署109年度毒偵字第7871號、110年
度聲觀字第717號），提起抗告，本院裁定如下：
    主  文
抗告駁回。
    理  由
一、原裁定意旨略以：抗告人即被告（下稱被告）黃仁傑基於施
    用第二級毒品之犯意，於民國109年12月7日晚間9時、10時
    許，在其桃園市○○區○○○路000號3樓之1住處內，以將大麻花
    磨碎後置入菸斗內點燃吸食之方式，施用第二級毒品大麻1
    次等情，業據被告坦承不諱，且其為警查獲時所採集之尿液
    經送驗結果，確呈大麻代謝物陽性反應，有新竹市警察局偵
    辦毒品案件尿液檢體委驗單、台灣尖端先進生技醫藥股份有
    限公司濫用藥物檢驗報告為憑，被告確有施用第二級毒品大
    麻之犯行明確。又被告未曾因施用毒品案件經法院裁定送觀
    察、勒戒，從而，檢察官聲請裁定被告送勒戒處所執行觀察
    、勒戒，核無不合，應予准許等語。
二、抗告意旨略以：被告本次施用毒品係屬初犯，雖另涉犯栽種
    大麻、妨害自由案件，但栽種大麻與吸食大麻並無必然關係
    ，妨害自由案件亦與是否具施用毒品之危險性格無關，並無
    礙完成毒品戒癮治療之期程。檢察官於偵查中並未傳喚被告
    到案訊問是否願接受戒癮治療，聲請意旨亦未說明不適於為
    戒癮治療之具體理由，即率向法院聲請觀察勒戒及法院逕予
    准許檢察官之聲請，均有裁量瑕疵，爰請求撤銷原裁定，給
    予戒癮治療等語。
三、按犯毒品危害防制條例第10條之罪者，檢察官應聲請法院裁
    定，令被告入勒戒處所觀察、勒戒，其期間不得逾2月；犯
    第10條之罪者，於犯罪未發覺前，自動向衛生福利部指定之
    醫療機構請求治療，醫療機構免將請求治療者送法院或檢察
    機關；依前項規定治療中經查獲之被告，應由檢察官為不起
    訴之處分，但以一次為限；本法第20條第1項及第23條第2項
    之程序，於檢察官先依刑事訴訟法第253條之1第1項、第253
    條之2第1項第4款至第6款或第8款規定，為附條件之緩起訴
    處分時，不適用之；前項緩起訴處分，經撤銷者，檢察官應
    繼續偵查或起訴；檢察官依刑事訴訟法第253條之2第1項第6
    款規定為緩起訴處分前，應徵詢醫療機構之意見；必要時，
    並得徵詢其他相關機關（構）之意見；刑事訴訟法第253條
    之2第1項第6款規定之緩起訴處分，其適用戒癮治療之種類
    、實施對象、內容、方式、執行醫療機構或其他機構與其
　　他相關事項之辦法及完成戒癮治療之認定標準，由行政院定
    之，毒品危害防制條例第20條第1項、第21條、第24條分別
    定有明文。是毒品危害防制條例第20條第1項關於觀察、勒
    戒之規定，係屬強制規定，除於毒品危害防制條例第21條第
    1項所稱犯同條例第10條之罪者，於犯罪未發覺前，自動向
    衛生福利部指定之醫療機構請求治療，醫療機構免將請求治
    療者送法院或檢察機關之情形；或檢察官審酌個案情形，依
    同法第24條第1項為附完成戒癮治療之緩起訴處分，可排除
    適用觀察、勒戒之程序外，凡經檢察官聲請且符合法定要件
    者，法院即應據以裁定，尚無自由斟酌以其他方式替代或得
    以其他原因免予執行之權。再檢察官選擇向法院聲請裁定令
    被告入勒戒處所接受觀察、勒戒，或對行為人為附命完成戒
    癮治療之緩起訴處分，均屬立法者給予檢察官之職權，尚非
    得認係施用毒品者所享有之權利，或有依其意願選擇之餘地
    ，縱被告提出該項聲請，亦僅在促請檢察官注意得否予以適
    用，檢察官並不受被告聲請之拘束。
四、經查：
　㈠被告於上揭時地施用第二級毒品大麻之事實，業據被告於警
    詢及偵訊中坦承不諱（見110年度毒偵字第7871號影卷【下
    稱7871號影卷】第40、41、200、201頁），又經警採集被告
    之尿液檢體，送請台灣尖端先進生技醫藥股份有限公司以EI
    A酵素免疫分析法為初步檢驗，再以GC/MS氣相層析質譜儀法
    為確認檢驗，檢驗結果確呈大麻代謝物陽性反應，有新竹市
    警察局偵辦毒品案件尿液檢體委驗單、台灣尖端先進生技醫
    藥股份有限公司濫用藥物檢驗報告（報告序號：竹三-1）在
    卷可稽（見7871號影卷第217、219頁），被告之自白核與事
    實相符，足證被告確有施用第二級毒品大麻之犯行明確。
  ㈡又按檢察官是否對被告為緩起訴處分，自得本於法條規定及
    立法目的，妥為斟酌、裁量，始予決定，非謂被告不具有毒
    品戒癮治療實施辦法及完成治療認定標準所定不適合為戒癮
    治療之事由存在，檢察官即應為附命完成戒癮治療之緩起訴
    處分。再觀諸毒品危害防制條例之全部條文，並無課以檢察
    官於聲請觀察、勒戒裁定前，應訊問被告是否同意觀察、勒
    戒之規定，檢察官亦無於聲請書中說明不命被告接受戒癮治
    療理由之義務，如檢察官欲依毒品危害防制條例第24條規定
    ，以緩起訴方式替代觀察、勒戒時，方應詢問行為人是否同
    意接受戒癮治療。又毒品危害防制條例所規定之觀察、勒戒
    處分，其立法意旨在幫助施用毒品者戒除毒癮，該處分之性
    質非為懲戒行為人，而係為消滅行為人再次施用毒品之危險
    性，目的在戒除行為人施用毒品之身癮及心癮措施；觀察勒
    戒係導入一療程觀念，針對行為人將來之危險所為預防、矯
    治措施之保安處分，以達教化與治療之目的，可謂刑罰之補
    充制度，從而毒品危害防制條例本身所規定之觀察、勒戒及
    強制戒治等保安處分，雖兼具剝奪自由權利之性質，卻有刑
    罰不可替代之教化治療作用。是該條例規定之觀察、勒戒處
    分及附命完成戒癮治療之緩起訴處分，何者對於施毒者較為
    有利，端在何種程序可以幫助施用毒品之人戒除施用毒品之
    行為，尚非可由法院逕行認定附命完成戒癮治療之緩起訴處
    分對施用毒品者係較有利。準此，檢察官對「初犯」或「3
    年後再犯」施用毒品罪行之行為人，究應採行附命完成戒癮
    治療之緩起訴處分，或向法院聲請觀察、勒戒之處遇措施，
    要屬檢察官之裁量職權，非法院所得介入或審酌，亦無因被
    告之個人或家庭因素而免予執行之餘地。被告前未曾因施用
    毒品案件，經送觀察、勒戒或強制戒治，有本院被告前案紀
    錄表可憑，檢察官於109年12月9日通知被告到庭，給予陳述
    意見之機會後，認被告施用毒品犯行明確，且因另犯栽種大
    麻、妨害自由等案件，均經檢察官提起公訴，不適於為附命
    戒癮治療之緩起訴處分，而向法院聲請觀察、勒戒，自屬檢
    察官職權之適法行使，難認檢察官之判斷有違背法令、事實
    認定有誤或裁量有重大明顯瑕疵之情事，自應尊重檢察官職
    權之行使，不得任意指為違法。原審審酌本案之訴訟資料後
    ，以被告符合觀察、勒戒之要件，依檢察官之聲請，裁定將
    被告送勒戒處所觀察、勒戒，亦無違反正當程序，或有何裁
    量不符比例原則之違法可言，難認有何瑕疵。
五、綜上所述，原審依毒品危害防制條例第20條第1項、第3項及
    觀察勒戒處分執行條例第3條第1項規定，裁定被告應送勒戒
    處所觀察、勒戒，經核並無違誤。抗告意旨猶執前詞指摘原
    裁定不當，請求撤銷原裁定，為無理由，應予駁回。　　 
據上論斷，應依刑事訴訟法第412條，裁定如主文。
中　　華　　民　　國　　110 　年　　7 　　月　　14　　日
                  刑事第一庭    審判長法　官  李釱任  
                                      法　官  呂煜仁
                                      法　官  林庚棟
以上正本證明與原本無異。
不得再抗告。
                                      書記官  陳漢朝
中　　華　　民　　國　　110 　年　　7 　　月　　14 　 日